臺灣高等法院刑事判決
110年度上訴字第3633號
上  訴  人  
即  被  告  廖敏鑫




選任辯護人  林士祺律師(法律扶助律師)
上列上訴人即被告因違反毒品危害防制條例等案件，不服臺灣基
隆地方法院110年度訴字第81號，中華民國110年6月1日第一審判
決（起訴案號：臺灣基隆地方檢察署109年度偵字第7333、7334
、7335號），提起上訴，本院判決如下：
    主  文
上訴駁回。
    事  實
一、廖敏鑫明知海洛因係毒品危害防制條例列管之第一級毒品，
    不得販賣、持有，竟基於販賣海洛因以營利之各別犯意，分
    別於如附表編號1至4「犯罪事實」欄所示之時、地及交易方
    式，先後販賣海洛因予嘪志斌共4次，並均收訖價金，完成
    交易【廖敏鑫所涉轉讓禁藥罪部分，經原審判處罪刑，廖敏
    鑫於上訴本院後撤回上訴而告確定】。
二、案經基隆市警察局移送臺灣基隆地方檢察署檢察官偵查起訴
    。
    理  由
一、關於證據能力部分：
　　本判決所引用之證據資料，無論供述證據或非供述證據，檢
    察官、上訴人即被告廖敏鑫（下稱被告）暨辯護人均同意作
    為證據（見本院卷第115至118頁），本院審酌供述證據作成
    時之情況，認為適當，非供述證據，亦查無非法取得而應予
    排除之情形，自均得作為證據。
二、認定犯罪事實所憑之證據及理由：
    上開犯罪事實（即如附表所載），已據被告於偵查、原審及
　　本院審判中均自白明確，復有如附表證據欄所示被告自白以
    外之其他補強證據可供參證（證據出處詳如附表所載），是
　　被告之自白與事實相符，可以採信。又被告供承其本案販賣
    海洛因，可從中抽取部分份量之毒品供自己施用等語（見本
    院卷第118頁），足認被告確有從中獲取利潤，有營利之意
    圖甚明。本案事證明確，被告所為如附表所示4次販賣海洛
    因之犯行均堪以認定。原審依憑前述證據而認定被告成立本
    案犯罪，自無違誤。
三、論罪：
　㈠新舊法比較：
　⒈按行為後法律有變更者，適用行為時之法律。但行為後之法
    律有利於行為人者，適用最有利於行為人之法律。刑法第2
    條第1項定有明文。查，被告於為本案行為後，毒品危害防
    制條例於民國109年7月15日修正施行，其中關於處罰販賣第
    一級毒品之第4條第1項規定，其法定刑由修正前之「處死刑
    或無期徒刑；處無期徒刑者，得併科新臺幣（下同）2千萬
    元以下罰金」，修正為「處死刑或無期徒刑；處無期徒刑者
    ，得併科3千萬元以下罰金」，兩相比較，修正後之規定，
    顯然不利於被告，依刑法第2條第1項前段規定，就此部分應
    適用修正前之規定處斷。
　⒉至於同條例第17條第2項，雖有修正前規定為「犯第4條至第8
    條之罪於偵查及審判中均自白者，減輕其刑」，修正後規定
    為「犯第4條至第8條之罪於偵查及歷次審判中均自白者，減
    輕其刑」之差異。惟按刑法第2條所謂有變更之法律，係指
    刑罰法律而言（最高法院51年台非字第76號刑事判決要旨參
    照）。而被告於審判中是否自白犯罪，係屬被告於法院訴訟
    程序進行中之訴訟行為，與其所為犯行之刑罰評價無涉，亦
    即毒品危害條例第17條第2項之修正，無關惡化被告犯罪行
    為之處罰，此一規定本質上係屬程序規定，應依程序從新原
    則為適用，無新舊法比較適用問題，因此關於被告自白是否
    減輕其刑之要件，於修正前所為之訴訟行為，適用修正前之
    規定，修正後所為之訴訟行為，適用修正後之規定，始與本
    條項立法目的，在於使犯同條例第4條至第8條毒品案件之刑
    事訴訟程序儘早確定之旨趣相符，以免滋生被告憑藉其先前
    於審判中曾經自白犯行，即在本條項修正施行後之審判中矢
    口否認犯行，致耗費司法資源，而不利於此等案件之儘早確
    定。
　㈡按海洛因係屬毒品危害防制條例第2條第2項第1款規定之第一
    級毒品，依法不得持有、販賣。是核被告所為如附表所示之
    4次販賣海洛因行為，均係犯修正前毒品危害防制條例第4條
    第1項之販賣第一級毒品罪。被告於販賣海洛因前持有該等
    毒品之行為，為嗣後各該販賣行為所吸收，均不另論罪。又
    被告所為上開行為間，其犯意各別、行為互殊，應予分論併
    罰。
四、關於刑罰加重減輕事由部分：
　㈠累犯部分：　
　　被告曾因施用毒品、竊盜等案件，各經法院判處有期徒刑確
    定後，經原審法院以98年度聲字第486號裁定定刑有期徒刑3
    年確定，入監執行後，於101年10月16日假釋出監，嗣該假
    釋遭撤銷而遺有殘刑；又其另因施用毒品、竊盜等案件，各
    經法院判處有期徒刑確定後，經原審法院以102年度聲字第9
    57號裁定定刑有期徒刑1年1月確定，此部分罪刑與上開殘刑
    接續執行後，於104年10月6日執行完畢等節，有其前案紀錄
    表在卷可考（見本院卷第47至99頁），被告於前揭徒刑執行
    完畢後5年以內，故意再犯本案有期徒刑以上之4罪，依刑法
    第47條第1項規定均為累犯。審酌被告所犯上揭累犯前案之
    犯罪型態、罪質及犯罪情節等項，均與本案迥異，尚難認被
    告具有特別之惡性或對刑罰反應力特別薄弱之情形，即無依
    刑法第47條第1項規定加重其刑之必要。原審經審酌上情後
    認被告雖屬累犯，但無加重其刑之必要，核無不當。
　㈡依（修正前後）毒品危害防制條例第17條第2項規定減輕其刑
    ：　
　　被告就本案所為如附表所示之4次販賣毒品行為，均於偵查
    、原審及本院審判中自白犯行（出處詳如附表證據所載之被
    告自白），依毒品危害防制條例第17條第2項規定，均各應
    減輕其刑。
　㈢依刑法第59條規定酌減其刑：
　　被告所為本案4次販賣第一級毒品犯行，依修正前毒品危害
    防制條例第4條第1項規定，其法定本刑為「處死刑或無期徒
    刑；處無期徒刑者，得併科2千萬元以下罰金」，則被告本
    案之犯行經依毒品危害防制條例第17條第2項規定減刑後，
    徒刑部分之最低本刑仍高達15年，刑罰甚重。而審酌被告販
    賣毒品之對象僅證人嘪志斌1人，而證人嘪志斌本身即為施
    用毒品人口，亦據證人嘪志斌供述明確（見偵7335號卷第10
    0頁)；且被告各次販賣毒品之重量及獲利均不高，相較於長
    期以販毒營生之集團或大、中盤毒梟而言，被告之惡性及對
    社會危害之程度顯屬較輕，則對於被告此4次販賣毒品行為
    ，倘仍處以15年之有期徒刑，實有情輕法重而顯可憫恕之處
    ，是原審判決於審酌上情後，就被告此4次犯行均依刑法第5
    9條規定，予以酌量減輕其刑，並遞減其刑，核無不當。
　㈣至於被告上訴主張有毒品危害防制條例第17條第1項規定之供
    出毒品來源而查獲許裕賢之應減輕或免除其刑事由乙節。惟
    查，被告雖於警詢中供出其毒品來源為黃文忠、賴居萬、許
    裕賢等人，然證人即承辦員警張為惇於原審審理時證稱尚未
    因被告之供述而查獲上開人等（見原審卷第130頁）。且再
    經本院向基隆市警察局函查，該局函覆略以：被告無法確實
    指述許裕賢持用門號，亦未明確指述許裕賢提供毒品及其回
    帳之確實時間、地點、毒品數量、價格等詳細證據，本局無
    法因被告之供述而查獲許裕賢販賣毒品之罪嫌等語，有卷附
    該局111年1月19日函可參（見本院卷第141頁）。是被告上
    訴仍主張本案有毒品危害防制條例第17條第1項規定之適用
    云云，為無理由。
五、關於科刑部分：
　　被告上訴意旨略以：被告因患有疾病需要毒品緩解疼痛，因
    而有施用毒品的習慣，又因無資力購買，而許裕賢會免費提
    供毒品，被告才會幫許裕賢販賣毒品，以致犯下本案犯罪，
    被告每次僅賺取吸食毒品的利益，獲利稀少，且證人嘪志斌
    本有吸食毒品習慣，被告販賣毒品所生對社會的危害輕微；
    再者，被告除坦白犯行及深感後悔外，還供出上游許裕賢，
    雖未能因此查獲許裕賢，但仍可見被告積極協助警方查緝毒
    品，及有利審判程序的進行，然原審所定之應執行刑仍高達
    有期徒刑8年，有違比例原則，請能從輕量刑等語。惟查，
    原審判決認被告所犯修正前毒品危害防制條例第4條第1項之
    販賣第一級毒品罪共4罪，事證明確，應依法論科，並於科
    刑部分敘明：審酌被告知悉海洛因係屬第一級毒品，為法所
    禁，亦知國家對於查緝毒品相關犯罪禁令甚嚴，且一般施用
    者為圖購買毒品解癮，恐散盡家財，甚或鋌而走險實施各類
    犯罪，對社會治安造成潛在風險甚鉅，卻仍販賣第一級毒品
    4次，所為誠屬非是，然衡酌被告犯後坦承全部犯行，態度
    尚屬良好，兼衡其具國中肄業之智識程度，現因另案於執行
    觀察、勒戒中，經濟狀況貧困，離婚，現有2名成年子女等
    一切情狀，而就被告所犯之販賣第一級毒品共4罪，均量處
    有期徒刑7年6月，並合併定其應執行之刑為有期徒刑8年等
    語。顯見原審之科刑已斟酌一切量刑因子，且各罪所科之刑
    度，已屬依毒品危害防制條例第17條第2項、刑法第59條規
    定遞減其刑後之最低度刑，又被告此販賣第一級毒品共4罪
    之合併總刑期為30年，原審判決僅定刑8年，換算其執行比
    例約為百分之27（計算式：8÷30＝0.2666，小數點第2位以下
    四捨五入），合於刑法第57條第5款所定之定刑規範，並無
    過重之處，亦無違比例原則。被告上訴指摘原審判決量刑過
    重乙節，顯無理由。
六、關於沒收部分：
　㈠未扣案之行動電話1支(序號000000000000000號、含門號0000
    000000號、0000000000號SIM卡各1張)，係被告所有，供其
    本案販賣第一級毒品聯繫使用之物，已據被告於警詢供承明
    確（見偵7335號卷第14、15頁），並有相關通訊監察譯文可
    佐（見偵7335號卷第257至262頁），自應依毒品危害防制條
    例第19條第1項規定，均在其所犯如附表所示各罪項下宣告
    沒收，並依刑法第38條第4項規定，諭知於全部或一部不能
    沒收或不宜執行沒收時，均追徵其價額。
　㈡被告如附表編號1至4所示之各次販賣毒品之犯罪所得，為被
    告所有，且均未扣案，即應依刑法第38條之1第1項前段及第
    3項規定宣告沒收，併諭知於全部或一部不能沒收或不宜執
    行沒收時，均追徵其價額。　　　　　
　㈢原審判決就上開供犯罪所用之物及犯罪所得，亦均依前述規
    定宣告沒收及諭知追徵其價額，核無違誤。
七、綜上所述，被告之上訴意旨，徒憑己見指摘原審判決不當，
    經核為無理由，應予以駁回。
八、據上論斷，應依刑事訴訟法第368條，判決如主文。
本案經臺灣基隆地方檢察署檢察官陳虹如提起公訴，臺灣高等檢
察署檢察官錢明婉到庭執行職務。
中　　華　　民　　國　　111 　年　　3 　　月　　23　　日
                  刑事第二十二庭審判長法　官  王美玲
                                      法　官  葉韋廷
                                      法　官  陳銘壎
以上正本證明與原本無異。
如不服本判決，應於收受送達後20日內向本院提出上訴書狀，其
未敘述上訴之理由者並得於提起上訴後20日內向本院補提理由書
（均須按他造當事人之人數附繕本）「切勿逕送上級法院」。
                                      書記官  吳思葦
中　　華　　民　　國　　111 　年　　3 　　月　　23　　日
附錄：本案論罪科刑法條全文
109年7月15日修正施行前毒品危害防制條例第4條
製造、運輸、販賣第一級毒品者，處死刑或無期徒刑；處無期徒
刑者，得併科新臺幣二千萬元以下罰金。
製造、運輸、販賣第二級毒品者，處無期徒刑或七年以上有期徒
刑，得併科新臺幣一千萬元以下罰金。
製造、運輸、販賣第三級毒品者，處七年以上有期徒刑，得併科
新臺幣七百萬元以下罰金。
製造、運輸、販賣第四級毒品者，處五年以上十二年以下有期徒
刑，得併科新臺幣三百萬元以下罰金。
製造、運輸、販賣專供製造或施用毒品之器具者，處一年以上七
年以下有期徒刑，得併科新臺幣一百萬元以下罰金。
前五項之未遂犯罰之。
附表：
編號 犯罪事實 證據 原審判決主文 本院主文 1 廖敏鑫以其持用之行動電話1支(序號000000000000000號，含門號0000000000號SIM卡1張)為聯絡工具，於民國109年4月19日下午2時45分15秒至5時20分16秒許，與嘪志斌持用之門號0000000000號行動電話聯繫後，於同日下午5時40分許，在基隆市○○區○○○路000巷00號，以新臺幣(下同)1千元販賣海洛因毒品1小包(重量不詳)予嘪志斌1次，並當場收訖價金。 1.證人嘪志斌於警詢、偵查中之證述（見109年度偵字第7335號卷《下稱偵7335號卷》第101至102、350頁) 2.被告於警詢、偵查、原審及本院審判中之自白(見偵7335號卷第15、16、438頁、原審卷第96、136頁、本院卷第115、177頁) 3.通訊監察書（含電話附表）暨通訊監察譯文(見偵7335號卷第147至149、257頁) 廖敏鑫販賣第一級毒品，累犯，處有期徒刑柒年陸月。未扣案之行動電話壹支(序號000000000000000號，含門號0000000000號SIM卡1張)、販賣第一級毒品所得新台幣壹仟元均沒收之，於全部或一部不能沒收或不宜執行沒收時，追徵其價額。 上訴駁回 2 廖敏鑫以其持用之行動電話1支(序號000000000000000號，含門號0000000000號SIM卡1張)為聯絡工具，於109年5月13日上午9時58分47秒至中午12時18分59秒許，與嘪志斌持用之門號0000000000號行動電話聯繫後，於同日中午12時30分許，在基隆市暖暖區八堵車站外，以1千元販賣海洛因毒品1小包(重量不詳)予嘪志斌1次，並當場收訖價金。 1.證人嘪志斌於警詢、偵查中之證述(見偵7335號卷第103、104、350頁) 2.被告於警詢、偵查原審及本院審判中之自白(見偵7335號卷第17至19、438頁、原審卷第96、136頁、本院卷第115、177頁) 3.通訊監察書（含電話附表）暨通訊監察譯文(見偵7335號卷第151至153、259頁) 廖敏鑫販賣第一級毒品，累犯，處有期徒刑柒年陸月。未扣案之行動電話壹支(序號000000000000000號，含門號0000000000號SIM卡1張)、販賣第一級毒品所得新台幣壹仟元均沒收之，於全部或一部不能沒收或不宜執行沒收時，追徵其價額。 上訴駁回 3 廖敏鑫以其持用之行動電話1支(序號000000000000000號，含門號0000000000號SIM卡1張)為聯絡工具，於109年5月15日中午12時1分32秒至下午5時42分14秒許，與嘪志斌持用之門號0000000000號行動電話聯繫後，於同日下午5時42分許，在新北市○○區○○路0段00號新埔捷運站，以2千元販賣海洛因毒品1小包(重量不詳)予嘪志斌1次，並當場收訖價金。 1.證人嘪志斌於警詢、偵查中之證述(見偵7335號卷第104至106、350頁) 2.被告於警詢、偵查、原審及本院審判中之自白(見偵7335號卷第19至21、438、439頁、原審卷第96、136頁、本院卷第115、177頁) 3.通訊監察書（含電話附表）暨通訊監察譯文(見偵7335號卷第151至153、260頁) 廖敏鑫販賣第一級毒品，累犯，處有期徒刑柒年陸月。未扣案之行動電話壹支(序號000000000000000號，含門號0000000000號SIM卡1張)、販賣第一級毒品所得新台幣貳仟元均沒收之，於全部或一部不能沒收或不宜執行沒收時，追徵其價額。 上訴駁回 4 廖敏鑫以其持用之行動電話1支(序號000000000000000號，含門號0000000000號SIM卡1張)為聯絡工具，於109年5月22日上午11時55分56秒至12時36分19秒許，與嘪志斌持用之門號0000000000號行動電話聯繫後，於同日中午12時35分許，由廖敏鑫在基隆市○○區○○街000號全家便利商店交付價格1千元之海洛因1小包予受嘪志斌所託前來之黃倫新，黃倫新並代嘪志斌交付1千元予廖敏鑫，而完成交易1次。 1.證人嘪志斌於警詢、偵查中之證述(見偵7335號卷第106至111、350至351頁) 2.證人黃倫新於警詢、偵查中之證述(見偵7335號卷第127至135、359至361頁) 3.被告於警詢、偵查、原審及本院審判中之自白(見偵7335號卷第21至26、439頁、原審卷第96、136頁、本院卷第115、177頁) 4.通訊監察書（含電話附表）暨通訊監察譯文(見偵7335號卷第151至153、261、262頁) 4.監視錄影畫面翻拍照片(見偵7335號卷第263、264頁) 廖敏鑫販賣第一級毒品，累犯，處有期徒刑柒年陸月。未扣案之行動電話壹支(序號000000000000000號，含門號0000000000號SIM卡1張)、販賣第一級毒品所得新台幣壹仟元均沒收之，於全部或一部不能沒收或不宜執行沒收時，追徵其價額。 上訴駁回